臺灣板橋地方法院刑事判決　　　　　　　　　　　　九十三年度訴字第一一０五號
　　公　訴　人　臺灣板橋地方法院檢察署檢察官
　　被　　　告　乙○○
　　?????　己○○
????????????（另案在臺灣臺北監獄執行）
　　右?一?人
　　選任辯護人　癸○○?律師
右列被告等因搶奪等案件，經檢察官提起公訴（九十三年度偵字第八三九六號），本
院判決如左：
    主  文
乙○○、己○○共同連續意圖為自己不法之所有，而搶奪他人之動產，各處有期徒刑
壹年貳月。扣案之鑰匙壹支沒收。
    事  實
一、乙○○、己○○（於民國九十二年間因違反毒品危害防制條例案件，經本院以九
    十二年度訴字第二四八○號判決判處施用第一級毒品部分有期徒刑一年二月，施
    用第二級毒品部分有期徒刑五月，應執行有期徒刑一年六月確定，現於臺灣臺北
    監獄執行中，本件不構成累犯）共同基於意圖為自己不法之所有之概括犯意，先
    於九十三年四月二十五日九時十分許，在臺北縣板橋市○○街九十七號前，見陳
    佩均所有之阿爾卡特廠牌手機一支（價值新台幣【下同】五千元，序號0000
    00000000000號）放在手提袋掛在機車上，竟竊取該手機，並交由乙○○持有。再於九十三年四月二十七日七時五分許在臺北縣板橋市○○路○段一
    九九巷三十五弄十三號前，由己○○負責把風，乙○○以其所有之鑰匙竊取戊○○所有之車牌號碼為ＦＣＷ－６８９機車一台，後於同年月三十日二十一時許在
    臺北縣新莊市○○路新建巷十六弄十一號以相同手法，竊取辛○○所有之車牌號
    碼為ＡＦＥ－９５２號機車一台。渠等二人並基於共同行搶之概括犯意聯絡，先
    於九十三年五月九日九時四十五分許在臺北縣板橋市○○街與仁化街口，由己○○騎上開ＦＣＷ－６８９機車，搭載乙○○，由乙○○下手搶奪之方式，搶奪丁○○之皮包，內有皮夾一個、現金一千二百元、ＢＥＮＱ廠牌手機一支、國民身
    分證及汽車駕照、花旗銀行信用卡、板信商業銀行金融卡、中國信託金融卡、復
    華銀行金融卡、臺灣銀行金融卡、郵政儲金金融卡、板橋農會提款卡各一張，二
    人平分現金後，將皮包及上開證件等物丟棄於臺北縣板橋市○○道路湳興段附近
    。復於同日十四時許，在臺北縣板橋市○○路○段一二四巷口，由己○○騎乘Ａ
    ＦＥ－９５２號機車搭載乙○○，由乙○○下手搶奪甲○○所有之皮包一個，內
    有現金一千多元、手機一支，取得現金平分後，隨手將皮包連同手機丟棄於臺北
    縣板橋市○○路、莊敬路口之垃圾筒內。嗣經警循線先查獲己○○，後經己○○
    供述再查獲乙○○，並於乙○○住處扣得乙○○所有竊盜機車所用之鑰匙一支、
    陳佩均之上開手機，己○○並帶同警方於臺北縣板橋市○○道路湳興段尋獲丁○○之皮包（內有皮夾一個、金融卡、國民
    市○○路○段四七巷六弄十三號前起獲ＡＦＥ－９５２號機車。
二、案經戊○○、辛○○、甲○○訴由臺北縣政府警察局海山分局報請臺灣板橋地方
    法院檢察署檢察官偵查起訴。
    理  由
一、訊據被告乙○○固不否認於前揭時、地竊取戊○○、辛○○所有之機車以及搶奪
    丁○○、甲○○之皮包，惟辯稱未竊取陳佩均之手機，該手機是撿的，而警訊筆
    錄之製作是在伊十分疲勞之情形所製作，應無證據能力云云。被告己○○固不否
    認竊取辛○○所有之機車以及搶奪丁○○、甲○○之皮包，惟辯稱未竊取陳佩均
    所有之手機，且未共同竊取戊○○所有之機車云云。辯護人為被告己○○辯稱，
    警詢筆錄並未全程連續錄音，且未載明有何不必全程連續錄音之急迫情形，故筆
    錄欠缺法定形式要件不具證據能力，且警方訊問時，以誘導方式詢問，被告自白
    不可作為證據。經查：
  (一)被告乙○○於九十三年五月十日二十一時為警查獲帶回警局時，即因伊表示很累
    不同意夜間訊問，而暫停製作筆錄，於九十三年五月十一日八時三十分復因等待
    律師而暫停筆錄之製作，直到同年月日十二時三十分因等待律師時間已逾四小時
    而開始製作筆錄，期間被告乙○○有充分時間休息，且證人壬○○即製作筆錄之
    警員到庭證稱本件並沒有夜間訊問，被告乙○○當時在拘留室休息，且而製作筆
    錄當時被告乙○○精神狀況良好，沒有異狀等語（請見本院九十三年九月二十七
    日審判筆錄第十一頁至第十二頁），足徵警員訊問被告乙○○時，並未採用疲勞
    訊問之不正方法取供，其警詢中自白應有證據能力。又刑事訴訟法第一百條之二
    雖有準用同法第一百條之一第一項之規定，即司法警察詢問犯罪嫌疑人，除有急
    迫情況且經記明筆錄者外，應全程連續錄音；必要時，並應全程連續錄影。然考
    其立法目的，在於建立詢問筆錄之公信力，並擔保詢問程序之合法正當；亦即在
    於擔保犯罪嫌疑人對於詢問之陳述，係出於自由意思及筆錄所載內容與其陳述相
    符。故司法警察（官）詢問犯罪嫌疑人如違背上開規定，其所取得之供述筆錄，
    究竟有無證據能力，即應審酌司法警察（官）違背該法定程序之主觀意圖、客觀
    情節、侵害犯罪嫌疑人權益之輕重、對犯罪嫌疑人在訴訟上防禦不利益之程度等
    具體情節認定之。而如犯罪嫌疑人之陳述係屬自白，同法第一百五十六條第一項
    已特別規定「被告之自白，非出於強暴、脅迫、利誘、詐欺、違法羈押或其他不
    正之方法，且與事實相符者，得為證據。」，則被告在警詢之自白如係出於自由
    意思而非不正之方法，且其自白之陳述與事實相符，縱令司法警察（官）對其詢
    問時未經全程連續錄音或錄影，致詢問程序不無瑕疵，仍難謂其於警詢自白之筆
    錄無證據能力。（最高法院九十二年台上字第二八七四號判決可供參照）。辯護
    人質疑被告己○○之警詢筆錄錄音帶僅有五十分鐘，顯然與筆錄上記載製作時間
    三小時零五分不符，足證並未全程連續錄音。查，證人丙○○即製作警詢筆錄之
    警員到庭證稱訊問被告己○○之時，並未以被告乙○○之筆錄已完成，而誘導被
    告己○○之陳述需配合被告乙○○之供述，且未採取任何脅迫、欺瞞等不正方法
    ，要求被告己○○必須承認犯行，當時因每問完問題，就立即輸入電腦內製作筆
    錄，打字期間，因無陳述之聲音，故錄音機就會切斷，因而錄音帶只有五十分鐘
    等語（請見本院九十三年九月二十七日審判筆錄第八頁、第九頁），是以訊問被
    告己○○時，承辦警員誤認為僅就訊問部分錄音即可，而未全程連續錄音，確有
    疏失，然其並非故意違反刑事訴訟法之相關規定，且未對被告權益嚴重之侵害，
    再者，被告於警詢中自白並非出於強暴、脅迫、詐欺、違法羈押、疲勞訊問或其
    他不正當方法，其警詢筆錄亦有證據能力，先予敘明。
  (二)被告乙○○、己○○於前揭時、地共同竊取辛○○所有之車牌號碼為ＡＦＥ－９
    ５２號機車，並由己○○分別騎乘車牌號碼為ＦＣＷ－６８９號、ＡＦＥ－９５
    ２號機車搭載乙○○，由乙○○下手，搶奪告訴人丁○○、甲○○之皮包等犯行
    ，核與被害人辛○○、丁○○、甲○○於警詢之指述相符，復有臺北縣政府警察
    局車輛尋獲電腦輸入單、汽機車過戶登記書，及辛○○、丁○○出具之臺北縣政
    府警察局贓物認領保管單各一份為證，渠等自白核與事實相符，堪予採信。被告
    二人辯稱並未竊取陳佩均手機，而係撿到而已，經查，被告二人於警詢、偵查中
    均坦承於九十三年四月二十五日九時十分許在臺北縣板橋市○○街九十七號前竊
    取掛在機車把手上之手提袋，而竊得阿爾卡特手機一支（請見偵查卷第九頁正面
    第二行；背面第十、十一行；第十五頁第二、三行；第九十八頁倒數第四行），
    核與被害人陳佩均指述之情節相符，復有贓物領據在卷可按，且於被告乙○○家
    中查獲該手機，倘非實情，被告二人何需於警詢及偵查中自白犯行，被告等嗣後
    改稱之言，乃卸責之詞，應無可信，被告二人共同竊取陳佩均之前開手機乙節，
    應堪認定。又被告乙○○以其所有之鑰匙竊取車牌號碼ＦＣＷ－６８９機車，並
    由被告己○○在旁把風等情，業據被告己○○於九十三年五月十一日、同年五月
    十八日檢察官二次訊問時自白不諱（請見偵查卷第八十一頁背面第七行；第九十
    七頁第六至八行），而共同被告乙○○於警詢、偵查中供述亦屬一致（請見偵查
    卷第十六頁第一至三行；第八十一頁背面第八行；第九十七頁第十一行），此核
    與被害人戊○○供述之情形相符，復有臺北縣政府警察局車輛失竊電腦輸入單一
    份在卷為憑，被告己○○雖辯稱偵查中係誤聽檢察官之問題而回答錯誤云云，然
    檢察官之問題為「九十三年四月二十七日是否在板橋市○○路○段竊取ＦＣＷ－
    ６８９號機車？」，明確將時間、地點、機車號碼敘明，被告己○○豈有誤聽之
    虞，且焉會連續二次均回答錯誤，被告己○○嗣後於本院審理中改稱並未竊取車
    牌號碼ＦＣＷ－６８９號機車之言，乃飾卸之詞，不足採信。又辯護人辯稱被告
    己○○該日上午八點需至臺北縣板橋市○○路之「易修水電行」上班，故不可能
    竊取該機車云云，然查，該機車之失竊地點為臺北縣板橋市○○路○段一九九巷
    三十五弄十三號，距離被告上班之地點不甚遙遠，不需二、三十分鐘即可到達，
    是被告己○○於同日上午八點需上班乙事，無法推翻被告己○○共同竊盜車牌號
    碼ＦＣＷ－６８９號機車犯行。本件事證明確，被告犯行堪予認定，應依法論科
    。
二、核被告乙○○、己○○意圖為自己不法之所有，竊取陳佩均所有之手機、戊○○
    、辛○○所有之機車，並搶奪丁○○、甲○○之皮包等財物，所為均係犯刑法第
    三百二十條第一項竊盜罪、第三百二十五條第一項之搶奪罪。被告二人就上開竊
    盜、搶奪犯行間，有犯意聯絡及行為分擔，均應論以共同正犯。被告二人等先後
    三次竊盜、二次搶奪犯行，均時間緊接，犯罪構成要件相同，顯均係基於概括之
    犯意反覆為之，均應依連續犯之規定論以一罪，並均加重其刑。被告等先後竊盜
    車牌號碼為ＦＣＷ－６８９號、ＡＦＥ－９５２號機車而搶奪丁○○、甲○○之
    皮包，上開二罪間有方法結果之牽連關係，應從一重之連續搶奪罪處斷。爰審酌
    被告二人年輕力壯，竟不思正途賺取所需，而以非法方式竊取、搶奪被害人財物
    ，對社會治安所生危害難謂不大、所得利益非多、坦承部分犯行等一切情狀，分
    別量處如主文所示之刑，以資懲儆。扣案之鑰匙一支為被告乙○○所有供竊盜機
    車所用之物，依刑法第三十八條第一項第二款規定宣告沒收。
三、不另為無罪之諭知：
  (一)公訴意旨略以：被告乙○○、己○○共同意圖為自己不法之所有，於九十三年四
    月二十九日二十時許，在臺北縣土城市○○街附近，搶奪庚○之皮包，內有現金
    一千多元、手機、證件等物，因認被告二人涉及刑法第三百二十五條第一項搶奪
    罪。
  (二)按犯罪事實應依證據認定之，無證據不得認定犯罪事實。不能證明被告犯罪或其
    行為不罰者應諭知無罪之判決。刑事訴訟法第一百五十四條第二項、第三百零一
    條第一項分別定有明文。
  (三)檢察官認為被告二人涉有搶奪罪嫌，無非係被害人庚○供述其遭人搶奪，以及被
    告己○○帶同警方於臺北縣板橋市○○道路湳興段查獲丁○○之皮包時，一併查
    獲庚○之皮包等資為憑據。惟訊據被告乙○○、己○○均堅詞否認涉有上開犯行
    ，辯稱沒有搶奪庚○之皮包，不知該皮包為何在該處等語。
  (四)經查，被告二人於警詢、偵查及審理中均一再否認上開犯行，且查獲被害人庚○
    所有皮包之地即前述之臺北縣板橋市○○道路乃開放空間，雜草叢生，任何人均
    得自由出入，是無證據證明上開庚○之皮包為被告二人搶奪之後而丟棄。又被害
    人庚○於警詢中稱伊於九十三年四月二十九日二十時左右，在臺北縣土城市○○
    街附近遭人搶奪財物，而歹徒二人係騎乘銀色重型機車搶奪皮包，因事出突然無
    法記住歹徒特徵，經警方提供乙○○、己○○之照片，亦無法辨識被告二人是否
    為歹徒等語（見偵查卷第一一八至一一九頁），是被害人庚○並未指證被告二人
    為搶奪之行為人。又戊○○所有之機車為紅色、辛○○所有之機車為藍色，有警
    詢筆錄及臺北縣政府警察局車輛失竊電腦輸入單為憑，並非庚○指證之銀色，足
    見被告並未騎乘上開車牌號碼為ＦＣＷ－６８９、ＡＦＥ－９５２號機車行搶庚○，此外，復查無證據證明被告二人搶奪庚○之皮包，本應為無罪之判決，惟檢
    察官認為此部分與前開有罪部分有連續犯之裁判上一罪關係，故不另為無罪之諭
    知。
據上論斷，應依刑事訴訟法第二百九十九條第一項前段，刑法第二十八條、第五十六
條、第三百二十五條第一項、第三百二十條第一項、第五十五條、第三十八條第一項
第二款，罰金罰鍰提高標準條例第一條前段，判決如主文。
本案經檢察官程秀蘭到庭執行職務。
中　　　華　　　民　　　國　　九十三　　年　　　十　　　月　　 十一 　　日
                                  臺灣板橋地方法院刑事第十四庭
                                      審判長法  官 趙義德
                                    ?  ??法?官 張江澤
                                    ??  ?法?官 絲鈺雲
右正本證明與原本無異
如不服本判決應於送達後十日內向本院提出上訴狀
                                            書記官  許清秋
中　　　華　　　民　　　國　　九十三　　年　　　十　　　月　　  十八　　日
附錄本案論罪科刑法條全文：
刑法第三百二十條
意圖為自己或第三人不法之所有，而竊取他人之動產者，為竊盜罪，處五年以下有期
徒刑、拘役或五百元以下罰金。
意圖為自己或第三人不法之利益，而竊佔他人之不動產者，依前項之規定處斷。
前二項之未遂犯罰之。
刑法第三百二十五條
意圖為自己或第三人不法之所有，而搶奪他人之動產者，處六月以上五年以下有期徒
刑。
因而致人於死者，處無期徒刑或七年以上有期徒刑，致重傷者，處三年以上十年以下
有期徒刑。
第一項之未遂犯罰之。
